臺北高等行政法院判決
　　　　　　　　　　　　　93年度簡字第1332號
原　　　告　甲○○
被　　　告　新竹市稅捐稽徵處
代　表　人　乙○○（處長）
訴訟代理人　丙○○
　　　　　　丁○○
上列當事人間因地價稅事件，原告不服新竹市政府中華民國93年
9月16日訴字第48號訴願決定，提起行政訴訟。本院判決如下：
　　主  文
原告之訴駁回。
訴訟費用由原告負擔。
　　事  實  及  理  由
一、事實概要：坐落新竹市○○段207之4地號、面積5平方公尺
    之系爭土地，面積計5平方公尺，原係原告之被繼承人戴劉
    玉燕所有（原告於93年4月16日因分割繼承登記取得系爭土
    地），原課徵田賦（目前停徵），原告於93年4月22日以系
    爭土地係無償供公共通行之巷道用地，向被告申請減免地價
    稅，經被告分別向新竹市政府都市發展局及工務局查詢結果
    ：「系爭新竹市○○段207之4地號土地使用分區為第一種住
    宅區，編定年期為71年2月2日，屬於新竹西北地區細部計畫
    ，為私設通路並計入法定空地」，認定該土地已不符土地稅
    法第22條第1項課徵田賦之規定，又因系爭土地屬建造房屋
    應保留之空地部分，亦不符土地稅減免規則第9條減免地價
    稅之規定，被告遂以93年5月14日新市稅地字第0930011388
    號函復原告「…申請無償供公共通行之巷道用地減免地價稅
    乙案，未便照准。」（下稱否准申請函），另以93年5月13
    日新市稅地字第0930240588號函檢附系爭土地88至92年地價
    稅繳款書5份，通知原告補徵88至92年稅額（下稱補稅函）
    。原告不服，乃就否准申請函提起訴願；就補稅函申請復查
    未獲變更，亦提起訴願，均遭決定駁回，遂提起本件行政訴
    訟。
二、原告起訴意旨略以：所謂法定空地乃因建造房屋應保留之空
    地，但原告在系爭土地並無房屋存在，自無保留法定空地之
    必要，也沒有享受法定空地之法益，自無負擔繳納地價稅之
    義務。訴願決定並未釋明何以系爭土地屬法定空地，其逕予
    認定為法定空地，原告實難甘服。為此，請求撤銷原處分及
    訴願決定。被告則辯稱：本件系爭土地經被告向新竹市政府
    工務局查詢結果「經卷查本局地籍套繪圖及參酌貴處提供之
    地籍圖資料，旨揭地號土地為私設通路並計入法定空地」有
    該局93年5月5日府工建字第0930055071號函、93年5月13日
    府工建字第0930057670號函及套繪圖資料影本可證，故系爭
    土地雖為無償供公共使用之私設通路，但屬建造房屋應保留
    之法定空地，則依土地稅減免規則第9條規定，建造房屋應
    保留之法定空地，並無免徵地價稅之規定。另依稅捐稽徵法
    第21條第1項第2款規定：「應由稅捐稽徵機關依稅籍底冊或
    查得資料核定課徵之稅捐，其核課期間為5年」，則被告按
    一般用地稅率核定補徵系爭土地88至92年地價稅，於法並無
    不合。又本件經93年6月30日現場實地勘查結果：「經查崙
    子段207之4地號土地係供公共巷道用地，但屬法定空地。」
    有勘查紀錄表及相片附卷可稽。依財政部92年5月20日台財
    稅字第0920452918號函示：「納稅義務人000君所有坐落貴
    市○○段00之0地號等3筆土地，雖為無償供公共使用之巷道用
    地，惟既經查明其屬建造房屋應保留之空地，仍請依土地稅
    減免規則第9條但書規定辦理。」是系爭土地既經查明其屬
    建造房屋應保留之空地，依土地稅減免規則第9條但書規定
    ，則無免徵地價稅之規定。另系爭土地原經被告課徵田賦，
    經向新竹市政府都市發展局查詢結果「經查本市○○段207
    之4地號土地使用分區為第一種住宅區，編定年期為71年2月
    2日，屬於新竹西北地區細部計畫。」有該局93年5月12日府
    都計字第0930058003號函附卷可稽，系爭土地已不符合土地
    稅法第22條第1項都市土地課徵田賦之規定等語。為此，請
    求駁回原告之訴。
三、按土地稅法第22條第1項規定：「非都市土地依法編定之農
    業用地或未規定地價者，徵收田賦。但都市土地合於左列規
    定者亦同：一、依都市計畫編為農業區及保護區，限作農業
    用地使用者。二、公共設施尚未完竣前，仍作農業用地使用
    者。三、依法限制建築，仍作農業用地使用者。四、依法不
    能建築，仍作農業用地使用者。五、依都市計畫編為公共設
    施保留地，仍作農業用地使用者。」，又土地稅減免規則第
    9條規定：「無償供公共使用之私有土地，經查明屬實者，
    在使用期間內，地價稅或田賦全免。但其屬建造房屋應保留
    之空地部分，不予免徵。」，另依稅捐稽徵法第21條第1項
    第2款規定，應由稅捐稽徵機關依稅籍底冊或查得資料核定
    課徵之稅捐，其核課期間為5年。
四、經查，系爭土地原課徵田賦（目前停徵），原告於93年4月
    22日以系爭土地係無償供公共通行之巷道用地，向被告申請
    減免地價稅，經被告向新竹市政府工務局查復：「經卷查本
    局地籍套繪圖及參酌貴處提供之地籍圖資料，旨揭地號土地
    為私設通路並計入法定空地」，又於90年6月30日勘查現場
    結果該土地確係公共巷道用，但屬法定空地。此有新竹市政
    府工務局93年5月5日府工建字第0930055071號函、同年月13
    日府工建字第0930057670號函及套繪圖資料、被告93年6月
    30日勘查紀錄表及相片附於被告答辯卷可憑，足證系爭土地
    乃屬建造房屋應保留之空地無誤。被告復向新竹市政府都市
    發展局查復：「系爭新竹市○○段207之4地號土地使用分區
    為第1種住宅區，編定年期為71年2月2日，屬於新竹西北地
    區細部計畫，為私設通路並計入法定空地」，此亦有該局93
    年5月12日府都計字第0930058003號函附於被告答辯卷可憑
    ，則該土地已不符土地稅法第22條第1項課徵田賦之規定。
    又因系爭土地其屬建造房屋應保留之空地部分，亦不符土地
    稅減免規則第9條減免地價稅之規定，被告遂函復原告否准
    其申請減免地價稅案，並另函通知原告補徵88至92年稅額，
    即無不合。
五、從而，原處分於法並無違誤，訴願決定予以維持，亦無不合
    ，原告仍執前詞，訴請撤銷原處分及訴願決定，為無理由，
    應予駁回。又本件為簡易訴訟事件，爰不經言詞辯論，逕為
    判決，併予敘明。
據上論結，本件原告之訴為無理由，爰依行政訴訟法第98條第3
項前段、第233條第1項、第236條，判決如主文。
中　　華　　民　　國　　94　　年　 　3　　月　 31  　 日
                 臺 北 高 等 行 政 法 院   第 七 庭
      　　　　　　　　　　　　　　　　法　官　李  玉  卿
上為正本係照原本作成。
本件以訴訟事件所涉及之法律見解具有原則性者為限，始得於本
判決送達後20日內向本院提出上訴狀並表明上訴理由，如已於本
判決宣示後送達前提起上訴者，應於判決送達後20日內補具上訴
理由（均按他造人數附繕本），且經最高行政法院許可後方得上
訴。
中　　華　　民　　國　　94　　年　 　3　　月　 31  　 日
                                      書記官  張  靜  怡
